臺灣臺中地方法院刑事裁定
111年度聲字第2564號
聲明異議人
即受刑人    曾苙宇



上列聲明異議人即受刑人因公共危險、傷害案件，不服臺灣臺中
地方檢察署檢察官執行之指揮（111 年度執字第4642、4689號）
，聲明異議，本院裁定如下：
    主    文
聲明異議駁回。
    理    由
一、聲明異議意旨略以：聲明異議人即受刑人曾苙宇（下稱聲明
    異議人）因㈠犯不能安全駕駛致交通危險罪，經本院以111  
    年度交簡字第141 號判決處有期徒刑6 月確定，㈡犯傷害案
    件，經本院以110 年度中簡字第2694號判決處有期徒刑3 月
    確定，上開2 案於宣告時明文均可易科罰金，符合刑法第41
    條規定，易刑處分：刑事執行程序上的便宜措施，即替換刑
    之種類之處分，目的在使刑之執行可能，且對受刑人而言是
    最適當、有效且合乎比例者。本件聲明異議之案件，聲明異
    議人於日前已遞狀向檢察官聲請易科罰金，並向檢察官敍明
    家中之困境，老父母實無人照顧生活起居之情況，父親已中
    風多年，母親雙腿髖關骨壞死，行動不便，聲明異議人又屬
    家中獨子，在未入監前，老父母均由聲明異議人親自照顧一
    切生活等情形，均有向檢察官敍明，然檢察官卻不准易科罰
    金，聲明異議人故提出聲明異議，請於
　　審核後，准予本件易科罰金，讓聲明異議人能早日返家照顧
    雙親，並在心中立誓絕不再觸法，好好做人，請給予聲明異
    議人一個機會等語。
二、聲明異議人為合法之聲請權人，本院並為管轄法院：
　　按受刑人或其法定代理人或配偶，以檢察官執行之指揮為不
    當者，得向諭知該裁判之法院聲明異議；法院應就異議之聲
    明裁定之，刑事訴訟法第484 條、第486 條分別定有明文。
    準此，受刑人聲明異議之客體，應以檢察官執行之指揮為限
    ；亦即受刑人就刑之執行或其方法，認檢察官之指揮不當者
    ，始得向諭知該裁判之法院聲明異議，資以救濟。又該條所
    稱「諭知該裁判之法院」，乃指對被告之有罪判決，於主文
    內實際宣示其主刑、從刑之裁判而言（最高法院106 年度台
    抗字第305 號裁定意旨參照）。亦即檢察官依照法院所為裁
    判予以執行後，聲明異議人若認檢察官所為之執行指揮有所
    不當，自應向檢察官據以執行指揮之裁判作成法院聲明異議
    ；而得就檢察官執行指揮事項聲明異議者，限於受刑人本人
    及其法定代理人、配偶，並非不具上開身分者均得任意為之
    。倘向無管轄權之法院聲明異議，或聲明異議之主體資格與
    前揭規定要件不符，皆應認聲明異議不合於法定程式要件，
    法院即應予駁回。聲明異議人前因公共危險案件，經本院以
    111 年度交簡字第141 號判決「曾苙宇駕駛動力交通工具而
    吐氣所含酒精濃度達每公升零點二五毫克以上，累犯，處有
    期徒刑6 月，併科罰金新臺幣（下同）5 萬元，有期徒刑如
    易科罰金，罰金如易服勞役，均以1000元折算1 日。」確定
    （下稱公共危險案件）；又因傷害案件，經本院以110 年度
    中簡字第2694號判決「曾苙宇犯傷害罪，累犯，處有期徒刑
    3 月，如易科罰金，以1000元折算1 日。」確定（下稱傷害
    案件），臺灣臺中地方檢察署（下稱臺中地檢署）檢察官就
    公共危險案件、傷害案件分別以111 年度執字第4689號、11
    1 年度執字第4642號核發指揮書執行等節，業經本院依職權
    調閱臺中地檢署111 年度執字第4689號、111 年度執字第46
    42號執行卷宗全卷核閱無誤，並有該等執行指揮書、臺灣高
    等法院被告前案紀錄表等附卷可考（執字第4689號卷第27頁
    ，執字第4642號卷第18頁，本院卷第11至26頁）。是臺中地
    檢署檢察官係依本院111 年度交簡字第141 號、110 年度中
    簡字第2694號判決內容據以執行，本院乃諭知該裁判之法院
    、聲明異議人亦係受刑人本人，故聲明異議人向本院提出聲
    明異議合於上開規定，先予敘明。
三、關於公共危險案件之執行部分：
　㈠按檢察官對於得易科罰金案件之指揮執行，依具體個案，考
    量犯罪特性、情節及受刑人個人特殊事由等因素，如認受刑
    人確有因不執行所宣告之刑，難收矯正之效，或難以維持法
    秩序者，自得不准予易科罰金，此乃檢察官指揮執行時得依
    職權裁量之事項，倘其未濫用權限，自不得任意指摘為違法
    ，觀諸刑事訴訟法第457 條第1 項前段規定「執行裁判由為
    裁判法院之檢察官指揮之」自明。從而，有期徒刑或拘役得
    易科罰金之案件，法院所諭知者，僅易科罰金折算之標準，
    至於是否准予易科罰金，則賦予執行檢察官視個案具體情形
    裁量之權限；易言之，執行檢察官就受刑人是否確因易科罰
    金，有難收矯正之效，或難以維持法秩序之情事，有判斷之
    權限，法院僅得審查檢察官為刑法第41條第1 項之裁量時，
    其判斷之程序有無違背法令、事實認定有無錯誤、其審認之
    事實與刑法第41條第1 項之裁量要件有無合理關連、有無逾
    越或超過法律規定之範圍等問題，除有必要時法院於裁定內
    同時諭知准予易科罰金（參司法院釋字第245 號解釋）外，
    原則上不宜自行代替檢察官判斷受刑人是否有上開情事，即
    僅於檢察官上開裁量權之行使，有前述未依法定程序進行裁
    量，超越法律授權裁量範圍等情事，法院始有介入審查之必
    要（最高法院99年度台抗字第899 號裁定意旨參照）。亦即
    執行檢察官得考量受刑人之一切主、客觀條件，審酌其如不
    接受有期徒刑或拘役之執行，是否難達科刑之目的、收矯正
    之成效或維持法秩序等，以作為其裁量是否准予易科罰金之
    憑據，非謂受刑人受6 個月以下有期徒刑或拘役之宣告時，
    執行檢察官即必然應准予易科罰金。且上開法條所稱「難收
    矯正之效」及「難以維持法秩序」，均屬不確定法律概念，
    此乃立法者賦予執行者能依具體個案，考量犯罪所造成法秩
    序等公益之危害大小、施以自由刑，避免受刑人再犯之效果
    高低等因素，據以審酌得否准予易科罰金，亦即執行者所為
    關於自由刑一般預防（維持法秩序）與特別預防（有效矯治
    受刑人使其回歸社會）目的之衡平裁量，非謂僅因受刑人個
    人家庭、生活處遇值得同情即應予以准許；且法律賦予執行
    檢察官此項裁量權，僅在發生違法裁量或有裁量瑕疵時，法
    院始有介入審查之必要，如執行檢察官於執行處分時，已具
    體說明不准易科罰金之理由，且未有逾越法律授權、專斷等
    濫用權力之情事，自不得遽謂執行檢察官之執行指揮為不當
    （最高法院100 年度台抗字第646 號裁定意旨參照）。準此
    以言，法院於判決中雖諭知易科罰金折算之標準，惟關於個
    別受刑人是否准予易科罰金，乃執行檢察官視個案具體情形
    裁量之權限；倘執行檢察官於執行處分時，已具體說明不准
    易科罰金之理由，且未有逾越法律授權、專斷等濫用權力之
    情事，自不得遽謂執行檢察官之執行指揮為不當。法院僅於
    檢察官裁量權之行使確有瑕疵或違法情事，亦即未依法定程
    序進行裁量，或超越法律授權裁量範圍等重大違失，法院始
    有介入審查之必要，並非原則上已由法院代替檢察官判斷個
    別受刑人准予易科罰金之合目的性或妥當性。
　㈡經查，臺中地檢署檢察官於公共危險案件指揮執行時，審酌
    聲明異議人所為易科罰金之聲請後，認聲明異議人「共5  
    犯酒駕，5 年內2 犯酒駕，前已予易科罰金之機會，復犯本
    案，酒測值高達1.02MG/L，足認易科罰金已難收矯正之效，
    擬發監執行」，有請求准予易科罰金聲請表、點名單、執行
    筆錄、受刑人聲請易科罰金陳述意見書等附卷為憑（執字第
    4689號卷第19、20、21、22、23、24、25頁），足認檢察官
    於指揮執行時，除給予聲明異議人陳述意見之機會外，業已
    具體說明其不准聲明異議人易科罰金之理由，且分別由聲明
    異議人犯罪情節、所生損害等諸多面向，審慎衡量易刑處分
    對於聲明異議人有無可能發揮矯治成效及維持法律秩序之必
    要。再者，得否准予易科罰金乃執行檢察官之裁量權限，並
    以有無一般預防（維持法秩序）與特別預防（有效矯治受刑
    人使其回歸社會）之必要作為審酌標準，至受刑人之個人家
    庭、生活處遇，與衡量受刑人能否達成矯正效果或法律秩序
    能否維繫，均無絕對必然之關係，尚難謂執行檢察官亦須以
    此作為考量准否易科罰金之判斷依據，故聲明異議人陳稱其
    父親已中風多年、母親雙腿髖關骨壞死，其乃家中獨子，老
    父母先前均由其照顧，請求衡酌准予易科罰金云云，委無可
    採。
四、關於傷害案件之執行部分：
　　聲明異議人所犯傷害案件部分，經本院以110 年度中簡字第
    2694號判決判處有期徒刑3 月確定，刑期自111 年11月23日
    起至112 年2 月22日止，有執行指揮書、臺灣高等法院被告
    前案紀錄表等附卷可考（執字第4642號卷第18頁，本院卷第
    11至26頁），而聲明異議人仍可向臺中地檢署聲請易科罰金
    ，然聲明異議人迄至111 年8 月25日前尚未提出易科罰金之
    聲請一節，此經臺中地檢署111 年8 月25日函載述「二、本
    署111 年度執字第4642號受刑人曾苙宇傷害案（下稱本案）
    ，經判處有期徒刑3 月確定，因受刑人已因另案在監，執行
    時毋庸進行傳喚，遂逕發執行指揮書，接續前案自111  年1
    1月23日開始執行，執行期滿日為112 年2 月22日……受刑人
    前已於111 年7 月26日（本署收狀日）向本署提出易科罰金
    之聲請，並由本署以111 年度執聲他字第2609號函復在案（
    詳後述）。三、……本署分111 年度執聲他字第2609號函復受
    刑人（如附件影本），該函除說明受刑人所犯本署111 年度
    執字第4689號案件，因有刑法第41條第1 項但書之情事，不
    准易科罰金外，並說明本案因尚待法院裁定執行刑確定，換
    發執行指揮書後（方可得知尚應執行之刑期，及如准易科罰
    金應繳納之金額），請其於收受定刑換發之指揮書後再行聲
    請。受刑人屆時如提出易科罰金之聲請……本署再行依法審酌
    是否准予易科罰金。四、本案定刑後，本署分111  年執更
    字第2485號案件執行，於111 年8 月9 日核發111 年執更字
    第2485號指揮書並同時註銷本案指揮書（如附件影本），改
    以111 年執更字第2485號指揮書執行，然，迄今本署尚未收
    受受刑人於定刑後易科罰金之聲請。」等語甚明（本院卷第
    37、39頁），並有該函所檢附111 年執更字第2485號執行指
    揮書、送達證書、聲明異議人111 年7 月25日刑事聲請易科
    罰金狀、臺中地檢署111 年8 月3 日111 年執聲他2609字第
    176617號函存卷可佐（本院卷第41、43、45至51 、53頁）
    。準此，聲明異議人就傷害案件部分與他案經本院定應執行
    之刑後，既尚未就此向臺中地檢署提出易科罰金之聲請，則
    臺中地檢署檢察官未進行訊問聲明異議人以決定是否准許易
    科罰金之程序，乃屬當然，遑論就是否准予易科罰金乙事作
    成處分。聲明異議人陳稱臺中地檢署檢察官不准其就本案予
    以易科罰金云云，即與事實不符，要無可採。
五、綜上所述，本件臺中地檢署檢察官就公共危險案件於指揮執
    行時，已充分審查、考量聲明異議人應予入監執行，以收其
    矯正之效乙節後，始不予准許易科罰金，此一不准易科罰金
    之指揮執行命令，當無違反比例原則可言，且屬法律授權執
    行檢察官所行使之合義務性裁量，其受法律所賦予指揮刑罰
    執行職權之行使，對具體個案所為之判斷，自難謂有何逾越
    法律授權或專斷等濫用權力之情事，就傷害案件部分，亦未
    見有何指揮執行不當情形。此外，復查無臺中地檢署檢察官
    裁量權之行使有何瑕疵，聲明異議人對執行檢察官執行指揮
    之聲明異議，為無理由，應予駁回。
六、依刑事訴訟法第486 條，裁定如主文。
中　　華　　民　　國　 111　　年　　8 　　月　　 29 　日
　　　　　　　　　刑事第四庭　法　官  劉依伶
以上正本證明與原本無異。
如不服本裁定，應於收受送達後5日內向本院提出抗告狀。（應
附繕本）
　　　　　　　　　　　　　　　書記官　盧弈捷　　　　　 
中　　華　　民　　國　　111 　年　　8 　　月　　29　　日